臺灣臺南地方法院刑事判決　　　　　　 99年度簡上字第370號
上　訴　人　陳右霖
即　被　告
選任辯護人　莊美貴律師
　　　　　　池美佳律師
上列上訴人因詐欺案件，不服本院99年度簡字第2085號中華民國
99年8月27日第一審簡易判決（聲請簡易判決處刑書案號：99年
度營偵字第439號、99年度偵字第8586號），提起上訴，本院管
轄之第二審合議庭判決如下：
    主  文
上訴駁回。
    事  實
 一、陳右霖能預見提供金融機構之帳戶供不明人士使用，易為
     犯罪集團作為財產犯罪之工具，竟仍基於幫助他人詐欺之
     不確定故意，於民國九十九年一月十日前某日，在不詳地
     點，將其所申設之中華郵政股份有限公司新營民治路郵局
     （下稱民治路郵局）局帳號00000000000000號帳戶及中國
     信託商業銀行股份有限公司新營分行（下稱中國信託銀行
     ）帳號000000000000號帳戶之存摺、提款卡連同密碼，交
     予真實姓名年籍不詳之詐欺集團成員。嗣該等詐欺集團成
     員取得前開帳戶資料後，旋基於共同意圖為自己不法所有
     之犯意聯絡，(1)於九十九年一月十日二十二時許，撥打電
     話給方駿遠，向之佯稱，因其先前在網路上購物時操作錯
     誤，誤設為分期付款，希望其前往自動提款機重新操作云
     云，致方駿遠陷於錯誤，於同年月十二日晚間二十一時十
     五分許，將其中一筆新臺幣（下同）二萬元匯至陳右霖提
     供之上開中國信託銀行帳戶內；(2)於九十九年一月十二日
     前某日，撥打電話給陳素芬，向之佯稱，其於九十八年有
     一筆交易因內部電腦系統作業的問題變成重複請款，因而
     要求其前往操作自動提款機云云，陳素芬不疑有他，於九
     十九年一月十二日，將其中五筆共計七萬五千元匯至陳右
     霖提供之上開中國信託銀行帳戶內；(3)於九十九年一月十
     二日二十時四十三分許，撥打電話給魏國雄，向之佯稱，
     其前於九十八年十一月十一日在網路下單購買電扇之轉帳
     設定有誤，要求其前往操作自動提款機云云，魏國雄不疑
     有他，即於當日將七千一百二十三元匯至陳右霖提供之上
     開民治路郵局帳戶內。嗣方駿遠等人發覺有異，報警處理
     ，始循線查獲上情。
二、案經臺南市政府警察局新營分局、屏東縣警察局屏東分局報
    請臺灣臺南地方法院檢察署檢察官偵查後聲請簡易判決處刑
    。
    理  由
一、按被告以外之人於審判外之陳述，雖不符前四條之規定，而
    經當事人於審判程序同意作為證據，法院審酌該言詞陳述或
    書面陳述作成時之情況，認為適當者，亦得為證據。當事人
    、代理人或辯護人於法院調查證據時，知有第一百五十九條
    第一項不得為證據之情形，而未於言詞辯論終結前聲明異議
    者，視為有前項之同意，刑事訴訟法第一百五十九條之五第
    一、二項分別定有明文。查本件被告陳右霖及其辯護人於本
    院準備程序進行時，均未爭執證人即前揭被害人方駿遠、陳
    素芬、魏國雄之警詢證詞，暨其他書證、物證之證據能力，
    亦迄未於本案言詞辯論終結前聲明異議，則依刑事訴訟法第
    一百五十九條之五規定，視為被告及辯護人已同意援引作為
    證據，且經本院審酌該等言詞陳述作成時之情況及證據取得
    過程等節，認為上開證據，均有證據能力，可以作為認定事
    實之依據。
二、訊據被告固坦承民治路郵局及中國信託銀行帳戶係其所有，
    九十九年一月十三日被通知警示戶後才去中國信託銀行掛失
    止付之事實，然矢口否認有何幫助詐欺犯行，辯稱：九十九
    年一月十日伊因要辦中國信託銀行提款卡，連同郵局帳戶一
    併帶出，隨即將該二帳戶存摺及提款卡放在伊七八三二－Ｌ
    Ｚ號自小客車內之避光墊下，後來接到電話說伊帳戶遭警示
    才發現遺失；伊車輛並無遺失，但是辦完中國信託銀行提款
    卡後車子電動窗無法關閉，伊沒有將上揭二帳戶存摺及提款
    卡交給別人云云。經查：
（一）被告於偵查時供稱因車窗修理太貴到現在都還沒修理等情
      （見九十九年度核交字第一五一四號偵查卷〈下稱偵查卷
      四〉第七頁），惟於本院審理時供稱：「（你說你的車子
      窗戶壞掉了，後來有去修理，為何在偵查中你在檢察事務
      官面前說你修理單拿不出來？）因為那是去朋友的弟弟那
      裡修理的，他是做汽車百貨，算是私下幫我修理的。」等
      語（見本院卷二第四十五頁背面），前後供述相左，且迄
      今並未提出修理該車窗之證據，被告所稱車窗故障乙事，
      自難信採。又被告於警詢供稱中國信託銀行帳戶係作為儲
      蓄、網路購物所用；偵查中則供稱係存錢用；本院審理中
      改稱欲從事網拍交易等情（見臺南縣警察局新營分局警卷
      〈下稱警卷二〉第十頁、偵查卷四第五、六頁、本院卷二
      第四十五頁背面），其前後供述亦呈不一，故被告上述所
      供內容，顯非其於九十九年一月十日至中國信託銀行辦理
      金融卡之真意。被告即使刻意專乘前去申辦提款卡，理應
      妥為保管，且提款卡輕薄短小，置於身上皮夾或攜回住處
      置放均無不可，何以當日辦妥提款卡旋即流入詐騙集團手
      中，向被害人方駿遠遂行詐財？再者，九十九年一月十日
      民治路郵局帳戶內僅有八十九元存款（見警卷二第二十三
      頁查詢帳戶最近交易明細、偵卷四第三十頁），已無任何
      作用，何以仍併同中國信託銀行帳戶攜出？其行徑亦悖常
      情。苟非被告將上揭二帳戶、金融卡交付詐騙集團，則該
      詐騙集團勢必冒著該帳戶掛失止付之風險，進行詐騙，該
      帳戶隨時可能因掛失止付遭凍結而無法提領，亦或以申請
      補發存摺、提款卡或變更提款密碼等方式而無法提領，豈
      有如此愚昧之詐騙集團？故詐騙集團於訛令被害人等匯款
      入被告上開帳戶時，已確信被告該帳戶可供正常使用，不
      致因被告掛失而無法使用，在該帳戶係未經被告同意使用
      之情況下，實無可能發生，惟有被告上開帳戶之存摺、提
      款卡及提款密碼等物，均係被告自願提供與該詐騙集團成
      員用以詐騙上開被害人等，始能合理解釋本案被害人遭詐
      騙後被告上開帳戶內款項遭提領之情形，故本件被告確有
      提供上開帳戶存摺、提款卡及提款密碼等物與詐騙集團使
      用乙節無誤。
（二）上開事實，業據被害人方駿遠、陳素芬及魏國雄等人指述
      綦詳，復有被告所有之民治路郵局、中國信託銀行帳戶開
      戶資料及交易明細表、被害人陳素芬之內政部警署反詐騙
      諮詢專線紀錄表、反詐騙案件紀錄表、臺北縣政府警察局
      中和第一分局安平派出所受理詐騙帳戶通報警示簡便格式
      表、被害人魏國雄之臺中市警察局第三分局勤工派出所受
      理詐騙帳戶通報警示簡便格式表、被害人魏國雄提出之郵
      政自動櫃員機交易明細、被害人方駿遠提出之中國信託商
      業銀行自動櫃員機交易明細等附卷可查。是被告所有之前
      開二帳戶確遭詐騙集團做為詐欺取財人頭帳戶乙情，應堪
      認定。又金融存摺事關個人財產權益之保障，其專有性甚
      高，除非本人或與本人親密關係者，難認有何理由可自由
      流通使用該存摺，且一般人均有妥為保管及防止他人任意
      使用之認識，縱特殊情況偶須交付他人使用，亦必深入瞭
      解他人用途暨其合理性，始予提供；又該等專有物品如落
      入不明人士手中，而未加以闡明正常用途，極易被利用為
      與財產有關之犯罪工具，此乃吾人依一般生活認知所易於
      體察之常識，而有犯罪意圖者，非有正當理由，竟徵求他
      人提供帳戶，客觀上可預見其目的，多係欲藉該帳戶取得
      不法犯罪所得，且隱匿帳戶內資金之實際取得人之身分，
      以逃避追查。被告雖未共同實施電話詐騙之行為，然被告
      提供其所有帳戶予姓名、年籍不詳之人，嗣渠等犯罪集團
      復將犯罪所得之款項轉入該帳戶而達確保犯罪所得之目的
      ，被告自有幫助犯罪集團等人詐欺之不確定故意。綜上所
      述，被告前開所辯，顯係事後卸責之詞，不足採信，事證
      明確，被告犯行應足認定。
三、查被告提供其前開二帳戶之存摺、提款卡及密碼予詐騙集團
    ，向前揭被害人詐欺取財，顯係基於幫助之犯意，參與詐欺
    取財構成要件以外之行為，為幫助犯。核被告所為，係犯刑
    法第三百三十九條第一項之詐欺取財罪之幫助犯。又雖該詐
    騙集團成員間，彼此互有犯意之聯絡及行為之分擔，均應論
    以共同正犯，惟按幫助犯之成立，行為人主觀上須有幫助故
    意，客觀上須有幫助行為，並係從屬於正犯而無獨立性，故
    幫助犯須對正犯之犯罪事實，具有共同認識而加以助力，始
    能成立，其所應負責任，亦以與正犯有同一認識之事實為限
    ，是若正犯所犯之事實，超過幫助犯所共同認識之範圍時，
    幫助犯自僅就其所認識之範圍負責。本件被告雖預見取得其
    金融帳戶之人可能以之為詐欺取財之犯罪工具，而仍提供上
    開金融帳戶予他人使用，已如前述，惟該取得被告帳戶之犯
    罪集團，其共犯人數、詐欺取財計畫、詐騙手法、成員間之
    行為分擔、時間地點、犯罪次數等情，既因其方式係以施詐
    術致使一般被害人陷於錯誤而匯款為之，自具有高度隱密性
    ，終究非外界所能窺知，被告僅係提供帳戶供他人使用者，
    顯難期待其竟能有超越一般常人之認識，而知悉該犯罪集團
    幕後全盤犯罪真相，亦無積極證據證明被告具有上開認知或
    預見，自無由令其負幫助「共同」詐欺取財罪責。又被告同
    時交付上開二存摺、提款卡、密碼幫助他人對被害人方駿遠
    等三人詐欺取財之犯行，係以一交付行為，同時觸犯數個幫
    助詐欺取財罪名，為想像競合犯，應依刑法第五十五條前段
    之規定論以一罪。另被告幫助他人犯罪，為幫助犯，爰依刑
    法第三十條第二項規定，減輕其刑。
四、原審以本件被告犯行事證明確，因而適用刑法第三十條第一
    項前段、第三百三十九條第一項、第五十五條、第四十一條
    第一項前段，刑法施行法第一條之一之規定，並審酌被告為
    貪圖小利而觸法，所為幫助犯行，助長不法詐欺犯罪之氣焰
    ，危害忠厚之社會大眾及金融經濟，並增加查緝詐欺犯罪之
    困難，兼衡被告素行狀況、智識程度、犯罪手段、動機、所
    生危害，迄今尚未與被害人方駿遠、陳素芬、魏國雄達成和
    解賠償損害，犯後否認犯行態度不佳等一切情狀，量處有期
    徒刑四月，併諭知易科罰金之折算標準。經核原審認事用法
    俱無不合，量刑亦稱妥適。被告上訴，否認犯罪，為無理由
    ，應予駁回。
據上論斷，應依刑事訴訟法第四百五十五條之一第一項、第三項
、第三百六十八條，判決如主文。
本案經檢察官黃淑妤到庭執行職務
中    華    民    國   100    年    1     月    19    日
                  刑事第十一庭    審判長法  官  鍾邦久
                                        法  官  蔡直青
                                        法  官  包梅真
以上正本證明與原本無異。
不得上訴。
                                        書記官  蔡志賢
中    華    民    國   100    年    1     月    20    日